【裁判字號】    97,訴,749
【裁判日期】    970826
【裁判案由】    毒品危害防制條例
【裁判全文】
臺灣士林地方法院刑事判決               97年度訴字第749號
公  訴  人  臺灣士林地方法院檢察署檢察官
被      告  甲○○
上列被告因毒品危害防制條例案件，經檢察官提起公訴（97年度
毒偵字第1151號），經被告於準備程序中就被訴事實為有罪之陳
述，本院合議庭裁定由受命法官獨任進行簡式審判程序，並判決
如下：
    主  文
甲○○施用第一級毒品，累犯，處有期徒刑捌月。扣案之海洛因
壹包（驗餘淨重零點零捌柒公克），沒收銷燬，注射針筒壹支沒
收。
    事  實
一、甲○○前因施用毒品案件，先後經依法院裁定送觀察、勒戒
    及強制戒治，於民國91年3 月17日因強制戒治執行完畢釋放
    出所，並由臺灣士林地方法院檢察署檢察官以91年度戒毒偵
    字第41號為不起訴處分確定。旋又因施用第1 級毒品海洛因
    犯行，經本院以94年訴字第394 號判決處有期徒刑1 年確定
    ，甫於95年10月4 日執行完畢。詎其猶不知悔改，復基於施
    用第1 級毒品海洛因之犯意，於97年5 月8 日上午7 、8 時
    許，在不詳地點，施用第1 級毒品海洛因1 次。嗣於97年5
    月8 日上午11時10分許，在臺北市大同區○○○路○ 段26巷
    9 弄1 號地下1 樓為警查獲，並扣得第1 級毒品海洛因1 包
    （驗餘淨重0.087 公克）及其所有供施打海洛因用之注射針
    筒1 支。
二、案經臺北市政府警察局大同分局報告臺灣士林地方法院檢察
    署檢察官偵查起訴。
    理  由
一、本件被告甲○○所犯非死刑、無期徒刑或最輕本刑有期徒刑
    三年以上之罪，亦非高等法院管轄第一審案件，且於準備程
    序進行中，被告先就被訴事實為有罪之陳述，經告知被告簡
    式審判程序之旨，並聽取檢察官、被告之意見後，本院合議
    庭裁定由受命法官進行簡式審判程序，是本件之證據調查，
    依刑事訴訟法第273 條之2 規定，不受同法第159 條第1 項
    、第161 條之2 、第161 條之3 、第163 條之1 及第164 條
    至第170 條規定之限制，合先敘明。
二、上揭犯罪事實，業經被告甲○○坦承不諱，且被告為警查獲
    後，經採集其尿液檢體送臺灣尖端先進生技醫藥股份有限公
    司檢驗結果，呈嗎啡陽性反應，此有該公司97年5 月26日尿
    液檢體編號002512 之實驗室檢體編號AC35781濫用藥物檢驗
    報告、臺北市政府警察局偵辦毒品案件尿液檢體委驗單各1
    紙（見偵查卷第40頁、第42頁）在卷可稽。而被告持有黃棕
    色粉末1 包，淨重0.0890公克，經交通部民用航空局航空醫
    務中心鑑定結果，檢出海洛因成分，驗餘淨重為0.0870克，
    此有該中心97年5 月23日航藥鑑字第0972730 號鑑定書在卷
    可稽（見偵卷第43頁）。此外，復有被告所有供施用毒品海
    洛因用之注射針筒1 支扣案可資佐證。足見被告自白與事實
    相符，堪以採信。
三、按「修正毒品危害防制條例就施用毒品者，祇於『初犯』及
    『五年後再犯』二種情形，有其追訴條件之限制，即須於初
    犯經觀察、勒戒或強制戒治釋放後，5 年內均無施用毒品之
    行為，始能認其前所實施之觀察、勒戒或強制戒治已足遮斷
    毒癮，而得於5 年後再犯時，再予適用初犯之規定，重行觀
    察、勒戒等程序。倘5 年內已經再犯，被依法追訴處罰，縱
    其第3 次（或第3 次以上）施用毒品之時間在初犯釋放5 年
    以後，即與『5 年後再犯』之情形有別，且因已於『5 年內
    再犯』，顯見其再犯率甚高，原實施觀察、勒戒或強制戒治
    ，已無法收其實效，而無5 年戒斷期之存在，自無再經觀察
    、勒戒及強制戒治之必要，應由檢察官逕行起訴，始符新法
    修正之本旨。」（最高法院95年度臺非字第59號、第65號判
    決、最高法院96年度第3 次刑事庭會議決議參照）。經查被
    告甲○○前因施用毒品案件，先後經依法院裁定送觀察、勒
    戒及強制戒治，於91年3 月17日因強制戒治執行完畢釋放出
    所，並由臺灣士林地方法院檢察署檢察官以91年度戒毒偵字
    第41號為不起訴處分確定，此有該不起訴處分書一份在卷可
    稽（見偵卷第47至48頁）。旋又因施用第1 級毒品海洛因犯
    行，經本院以94年訴字第394 號判決處有期徒刑1 年確定（
    見偵卷第49至53頁），甫於95年10月4 日執行完畢。詎其猶
    不知悔改，復基於施用第1 級毒品海洛因之犯意，再犯本件
    施用毒品案件，從而，被告本件犯行距上揭91年3 月17日強
    制戒治期滿執行完畢雖已逾5 年，惟被告在上揭強制戒治執
    行完畢5 年內，既又再次施用毒品，並經法院判處罪刑確定
    ，揆諸上開說明，本件被告施用第一級毒品之犯行即與毒品
    危害防制條例第20條第3 項所指「5 年後再犯」之情形不同
    ，應依法訴追審理。本案事證明確，被告犯行洵堪認定，應
    依法論科。
四、按海洛因係毒品危害防制條例第2條第2項第1 款所稱之第一
    級毒品。核被告所為，係犯毒品危害防制條例第10條第1 項
    之施用第一級毒品罪。其持有第一級毒品海洛因進而施用，
    持有毒品之低度行為為施用毒品之高度行為所吸收，不另論
    以持有毒品罪。查被告前有犯罪事實欄所載之有期徒刑執行
    完畢前科紀錄，有臺灣高等法院被告前案紀錄表在卷可稽，
    其受有期徒刑之執行完畢5 年內，故意再犯本案有期徒刑以
    上之罪，為累犯，應依刑法第47條第1 項之規定，加重其刑
    。爰審酌被告前曾有施用毒品之犯行，經強制戒治之治療程
    序後，仍未戒除惡習而繼續施用，惟施用毒品僅係戕害自身
    健康，尚未危害他人，並考量其生活狀況、智識程度，暨犯
    罪後坦承犯行等一切情狀，量處如主文所示之。
五、扣案之海洛因1 包（驗餘淨重0.087 公克），為毒品，除鑑
    析用罄者外，應依毒品危害防制條例第18條第1 項前段規定
    ，不問屬於犯人與否，沒收銷燬之。又扣案之注射針筒1 支
    ，為被告所有，供施打第一級毒品海洛因之用，已據被告供
    承在卷，爰依刑法第38條第1 項第2 款規定宣告沒收。
據上論斷，應依刑事訴訟法第273 條之1 第1 項、第299 條第1
項前段，毒品危害防制條例第10條第1 項、第18條第1 項前段，
刑法第11條、第47條第1 項、第38條第1 項第2 款，判決如主文
。
本案經檢察官余秉甄到庭執行職務。
中    華    民    國    97    年    8     月    26    日
                  刑事第四庭法  官  洪慕芳
以上正本證明與原本無異。
如不服本判決，應於判決送達後10日內，向本院提出上訴狀。
                            書記官  林靜枝
中    華    民    國    97    年    8     月    26    日
附錄本案論罪科刑法條：
毒品危害防制條例第10條第1 項：
  施用第一級毒品者，處6 月以上5 年以下有期徒刑。


司法院資訊處製作；財團法人民間司法改革基金會備份。
